【裁判字號】    90,上訴,1034
【裁判日期】    900508
【裁判案由】    懲治盜匪條例
【裁判全文】
臺灣高等法院臺中分院刑事判決                    九十年度上訴字第一○三四號
    上  訴  人
    即  被  告  乙○○
                丙○○
    右二人共同
    選任辯護人  王忠沂律師
    上  訴  人
    即  被  告  己○○  男  二.
                        住彰化.
                        （另案於臺灣臺中監獄執行中）
                        身分證.
    指定辯護人  本院公設辯護人  甲○○
右列被告因懲治盜匪條例等案件，不服臺灣臺中地方法院中華民國九十年五月八日第
一審判決（案號：八十九年度訴字第二二○九號，起訴案號：臺灣臺中地方法院檢察
署八十九年度偵字第一二四九二號、第一二五○七號、第一二五○八號；併辦案號：
臺灣彰化地方法院檢察署八十九年度偵字第五三三一號），提起上訴，本院判決如左
：
    主  文
原判決關於強盜暨乙○○、己○○定應執行刑部分，均撤銷。
乙○○共同連續意圖為自己不法所有，以強暴致使不能抗拒，而取他人之物，累犯，
處有期徒刑        ；扣案之手套壹雙及安全帽壹頂，均沒收。因盜匪所得如附表編
號六、七、八、九、十、十一、十三、十四、十八、十九、二○、二一所示之財物發
還如附表所示之被害人。
丙○○共同意圖為自己不法所有，以強暴致使不能抗拒，而取他人之物，處有期徒刑
          ；扣案之制式半自動手槍壹支（槍枝管制編號：0000000000號
、含彈匣參個）、制式口徑九ＭＭ半自動手槍子彈參拾陸顆、手套壹雙及安全帽壹頂
，均沒收之。
己○○共同連續意圖為自己不法所有，以強暴致使不能抗拒，而取他人之物，處有期
徒刑        ；扣案之制式半自動手槍壹支（槍枝管制編號：0000000000
號、含彈匣參個）、制式口徑九ＭＭ半自動手槍子彈參拾陸顆、蝴蝶刀壹把、手套壹
雙及安全帽壹頂，均沒收之；因盜匪所得如附表編號六、七、八、九、十、十一、十
三、十四、十八、十九、二○、二一所示之財物發還如附表所示之被害人。
其他上訴駁回。
乙○○本判決第二項所處之刑與其上訴駁回所處有期徒刑陸年，併科罰金新臺幣參拾
萬元，罰金如易服勞役，以罰金總額與陸個月之日數比例折算；並於刑之執行完畢或
赦免後，令入勞動場所，強制工作參年；扣案之制式半自動手槍壹支（槍枝管制編號
：0000000000號、含彈匣參個）及制式口徑九ＭＭ半自動手槍子彈參拾陸
顆，均沒收之。應執行有期徒刑          ，併科罰金新臺幣參拾萬元，罰金如易服
勞役，以罰金總額與陸個月之日數比例折算；並於刑之執行完畢或赦免後，令入勞動
場所，強制工作參年；扣案之制式半自動手槍壹支（槍枝管制編號：0000000
000號、含彈匣參個）、制式口徑九ＭＭ半自動手槍子彈參拾陸顆、手套壹雙及安
全帽壹頂，均沒收之。因盜匪所得如附表編號六、七、八、九、十、十一、十三、十
四、十八、十九、二○、二一所示之財物發還如附表所示之被害人。
己○○本判決第四項所處之刑與其上訴駁回所處有期徒刑參月；扣案之姚勝雄國民身
分證上己○○照片壹張，沒收之。應執行有期徒刑          ；扣案之制式半自動手
槍壹支（槍枝管制編號：0000000000號、含彈匣參個）、制式口徑九ＭＭ
半自動手槍子彈參拾陸顆、蝴蝶刀壹把、手套壹雙、安全帽壹頂及姚勝雄國民身分證
上己○○照片壹張，均沒收之。因盜匪所得如附表編號六、七、八、九、十、十一、
十三、十四、十八、十九、二○、二一所示之財物發還如附表所示之被害人。
    事  實
一、乙○○（綽號「阿榮」）曾因賭博案件，經原審法院判處有期徒刑四月確定，於
    民國（下同）八十六年七月十八日易科罰金執行完畢。詎乙○○猶不知悔悟，於
    八十九年二月上旬某日，在臺中市○○路與華美西街附近受傅錦盛（已死亡）之
    託，代為保管具有殺傷力之美國ＢＥＲＥＴＴＡ廠製ＭＯＤ九二ＦＳ口徑九ＭＭ
    之制式手槍一支（槍枝管制編號：000000000號，含彈匣三個）及具殺
    傷力之制式口徑九ＭＭ半自動手槍子彈三十九顆（送驗後試射三顆），而未經許
    可將之藏在其位於臺中市○○路○段三六號五樓之一三之租屋處。
二、乙○○復另行起意，與己○○共同基於意圖為自己不法所有之概括犯意，自丙○○處得知郭清國所經營，位於臺中縣大肚鄉○○路一三○號之太洋禮儀社收入頗
    豐後，竟與亦具有前揭意圖之丙○○共同基於犯意聯絡，由丙○○提議以郭清國
    為作案之目標，嗣於八十九年七月三日十九時許，在臺中縣大肚鄉公所前會面，
    由乙○○攜帶上開制式手槍（含彈匣三個）及子彈、手套一雙、帽子一頂及口罩
    一個（除手槍、子彈及彈匣外均未扣案）；己○○提供西瓜刀一把、手套一雙、
    帽子一頂、口罩一個（均未扣案），由丙○○駕駛其所有車牌號碼Ｒ五─四九○
    八號紅色福特牌自小客車，搭載乙○○及己○○同至臺中縣大肚山華山路一三○
    號附近後，先由丙○○駕駛上開自小客車在該處繞行數回以查勘現場地形後，旋
    將上開自小客車停在距離太洋禮儀社一、二百公尺處，並留在車內把風接應，於
    同日二十時二十分許，由乙○○及己○○均戴上口罩、帽子及手套，並由乙○○
    攜帶上開槍彈、己○○攜帶上開西瓜刀進入太洋禮儀社（侵入住宅部分未據告訴
    ），己○○即以上開西瓜刀架在郭清國所僱用之員工陳榮次頸部，另乙○○則持
    上開手槍控制郭清國、其配偶趙珮昀，並喝令彼等交出財物，己○○並為防止郭
    清國等三人趁機打電話報警，乃以上開西瓜刀砍斷在現場之二線電話線（毀損部
    分未據告訴），並以西瓜刀背毆打郭清國（傷害部分未據告訴），而施以上開強
    暴方法，致使郭清國、趙珮昀及陳榮次均不能抗拒，而分別由郭清國將如附表編
    號一、二所示之物，陳榮次將如附表編號三所示之物置於桌上，任由己○○取走
    如附表編號三所示之物，乙○○則拿取如附表編號一、二所示之物，而趙珮昀因
    當時身上並無財物，致乙○○及己○○未能得逞。乙○○及己○○得手後，乙○○復於離去前，另向郭清國及趙珮昀恫嚇稱：你要再準備新臺幣（下同）一百萬
    元，否則你小孩要如何上學讀書等語（惟郭清國及趙珮昀當時均不以為意，並未
    心生畏怖），隨後即與己○○返回上開自小客車停車處與丙○○會合一同搭車離
    去，並由己○○分得如附表編號三所示之物及現金四千元，丙○○分得二千元，
    餘款則歸乙○○所有，而其三人均將所分得之現金花費一空。己○○取得前開如
    附表編號三所示之行動電話後，於同年月十日持之與不知情之楊文益（經檢察官
    另為不起訴處分）交換使用。
三、乙○○與己○○復承前開共同意圖為自己不法所有之概括犯意，復與亦具有為自
    己不法所有意圖之楊成福（另案由臺灣彰化地方法院審理中），共同謀議，由楊
    成福選定丁○○為作案之對象，於八十九年七月十五日凌晨零時許，己○○攜帶
    前次犯案之西瓜刀一把（未扣案），另為行搶過程發生意外狀況而有防身之需要
    ，己○○乃在未告知乙○○及楊成福之情形下，且未經許可自行攜帶屬槍砲彈藥
    刀械管制條例所列管之蝴蝶刀一把，並將上開蝴蝶刀以一暗象牙色之袋子包裹著
    置於駕駛座下之腳踏墊處；乙○○另未經許可攜帶上開制式手槍（含彈匣三個）
    及子彈，楊成福則攜帶一把西瓜刀（未扣案）並駕駛其所有Ｓ三─六四六六號黑
    色雪佛蘭自小客車，自己○○位於彰化縣彰化市○○路○段一一七巷一二之九號
    住處搭載己○○及乙○○出發，前往丁○○位於彰化縣花壇鄉○○路三五三之八
    號之住處兼工廠。嗣於同日凌晨一時十分許，到達上址後，乙○○等三人即翻越
    大門之鐵門後，再自未完全拉下之鐵捲門下方進入（侵入住宅部分未據告訴），
    進入後即見值夜班之員工戊○○正於一樓休息，乃由己○○以手將其眼睛矇住，
    楊成福即以膠帶貼住其眼睛，乙○○並持上開制式手槍抵住其頭部，喝令戊○○
    不准輕舉妄動，並踢戊○○背部及踹其大腿（傷害部分未據告訴），楊成福並以
    膠帶綑綁其雙手，而以施強暴之方式，致使戊○○不能抗拒，任由乙○○取走其
    口袋中如附表編號四、五所示之物，乙○○等三人並在現場各自拿取安全帽一頂
    戴上，以防被人認出，旋即押解戊○○上二樓房間，進入後即由楊成福將熟睡中
    之丁○○及其女兒庚○○、辛○○、女傭木娜四人以膠帶矇貼眼睛，並綑綁雙手
    之強暴方式，致丁○○等人不能抗拒，而任由三人強取如附表編號六至二二所示
    之物，而女傭木娜因當時身上並無財物，致乙○○、己○○及楊成福未能遂其目
    的。己○○於強取如附表編號十六所示之金融卡後，即持西瓜刀架住丁○○頸部
    ，並與乙○○共同逼問上開金融卡之密碼，丁○○告知後，即由楊成福持上開金
    融卡，並駕駛Ｓ三—六四六六號黑色雪佛蘭自小客車前往領款，嗣因密碼有誤無
    法提領，楊成福乃以電話告知乙○○及己○○，丁○○乃因此遭己○○等人毆打
    （傷害部分未據告訴），己○○並出言恐嚇丁○○，謂若不說出金融卡密碼將剁
    掉其女兒之手指，致丁○○心生畏怖始再告知密碼為「一四七○」。楊成福於再
    次提領前，遂以有利可圖為由，以電話告知唐啟松（另案由臺灣彰化地方法院審
    理中）有盜匪所得之金融卡可供提領現金花用，嗣並駕駛上開自小客車至彰化縣
    花壇鄉○○路○段二九六號唐啟松住處，搭載唐啟松，唐啟松乃與楊成福、己○○及乙○○共同基於意圖為自己不法所有之犯意聯絡，攜帶自有安全帽一頂，與
    楊成福同往彰化縣花壇鄉○○路○段花壇鄉口庄農會分部，並戴妥安全帽及由楊
    成福所提供之手套，於同日凌晨二時三十一分許，持上開金融卡，基於接續之犯
    意，冒用鍵入先前得知密碼之不正方法，接續三次，每次自自動櫃員機分別提領
    存款三萬元，合計九萬元。至於己○○及乙○○在丁○○等候多時均未見楊成福
    返回，乃於同日凌晨二時五十五分許，取走丁○○所有之Ａ五—一七○九號自小
    客車鑰匙後，駕駛該車離去，嗣將該車及鑰匙棄置於彰化縣彰化市○○路某處，
    並將盜匪所得之現金平分後，其他物品即歸己○○取得，其後現金部分二人均已
    花費完畢。
四、另己○○犯案後為掩飾身分躲避警方追緝，與姓名年籍不詳綽號「阿富」之成年
    男子基於共同變造特種文書之犯意聯絡，於八十九年七月十六日二十時許，在臺
    中市市○路國民就業輔導中心前，交付本人之照片一張，以二萬元之代價，委託
    該成年男子以將姚勝雄之國民身分證上姚勝雄照片換貼為己○○照片之方式，而
    變造完成貼有己○○照片之國民身分證一張，致生損害於姚勝雄及戶政機關對於
    身分證管理之正確性。
五、嗣唐啟松於八十九年七月十五日二時三十五分許，以上開丁○○之金融卡提領九
    萬元後，欲乘坐楊成福駛停於彰化縣花壇鄉○○路○段六七二號前之自小客車離
    去之際，旋為警盤查攔檢，因而查獲楊成福、唐啟松二人，並扣得蝴蝶刀一把、
    手套一雙及安全帽一頂等物；嗣臺中縣警察局烏日分局查知郭清國上開行動電話
    之現使用人為楊文益後，即循線於八十九年七月二十五日九時三十分許，在彰化
    縣彰南路一段一一七巷一二之九號己○○租屋處，緊急拘提己○○到案，並扣得
    上開經變造之身分證一張；又於同年月二十七日十八時五分許，在臺中縣梧棲鎮
    ○○路○段六五四號丙○○住處查獲丙○○；再於同日二十二時三十分許，在臺
    中市○○路與山西路口查獲乙○○，並由乙○○向警員鍾明隆自白寄藏槍彈，並
    配合警員至其租屋處，當場起出並扣得上開制式手槍（含彈匣三個）、子彈，乙○○並供出其來源。
六、案經臺中縣警察局烏日分局報告臺灣臺中地方法院檢察署檢察官偵查起訴及臺灣
    彰化地方法院檢察署檢察官函送併案審理。
    理  由
一、被告乙○○寄藏槍彈部分：
    訊據上訴人即被告（以下簡稱被告）乙○○對於在右揭時地，受傅錦盛之託，代
    其保管上開制式手槍（含彈匣三個）、子彈，而未經許可，將之藏置於其承租處
  之事實坦承不諱，並有上開手槍、子彈及彈匣扣案可資佐證。而該扣案之手槍及
    子彈，經送內政部警政署刑事警察局鑑定結果，制式九二手槍一支（槍枝管制編
    號：0000000000），係美國ＢＥＲＥＴＴＡ廠製ＭＯＤ九二ＦＳ口徑
    九ＭＭ之制式半自動手槍一支，槍號為ＢＥＲ一一○一六一，槍管內具六條右旋
    來復線，機械性能良好，可擊發子彈，應具殺傷力；制式子彈三十九顆（試射三
    顆），認係制式口徑九ＭＭ半自動手槍子彈，且均具有殺傷力，有該局八十九年
    八月十七日刑鑑字第一一四九九七號鑑驗通知書一紙附卷可稽（見偵字第一二五
    ○八號卷第一七頁）。核被告乙○○此部分犯行，堪以認定。
二、右揭事實欄所述第二項盜匪事實部分：
    訊據被告乙○○、己○○就右揭事實欄第二項所述持上開制式手槍（含彈匣三個
    ）及子彈強盜被害人郭清國等三人財物之事實固坦承不諱；惟被告乙○○辯稱：
    並未告知丙○○要進去搶奪云云。被告丙○○固坦承認識太洋禮儀社之人，當日
    並有搭載乙○○及己○○二人至太洋禮儀社附近，被告乙○○嗣後有交付伊二千
    元，惟矢口否認有何盜匪犯行，辯稱：被告乙○○是告知要去附近找朋友，當時
    沒有看到被告乙○○及己○○拿槍、刀等物，及不知道他們進去做何事云云。經
    查：
  (一)右揭事實欄所述第二項之事實，業據被告丙○○於警訊時坦承不諱（見偵字第一
    二五○七號卷第一三頁），核與被告乙○○於警訊時供稱是由其持槍、被告己○○持西瓜刀、丙○○則提供車輛並留在屋外把風云云（見同上卷第一○頁）；被
    告己○○於警訊、偵查及原審審理時均供稱，是由被告丙○○、乙○○及己○○
    三人共同強盜云云（見偵字第一二四九二號卷第一六頁背面、第七九頁背面、第
    八○頁及原審卷第一九頁），互核相符，復經被害人郭清國、趙珮昀及陳榮次於
    警訊及原審審理時指述明確（見偵字第一二四九二號卷第二三至三二頁及原審卷
    第四七、四八頁）。
  (二)被告乙○○雖於偵查及原審審理時翻異前供，並附和被告丙○○之辯解，供稱：
    當日是告訴被告丙○○要去大肚找朋友云云，惟查，被告乙○○於偵查時供稱：
    錢我私下交給阿輝（指被告己○○），後來再給我哥（指被告丙○○）二千元云
    云（見偵字第一二五○八號卷第四六頁）；惟被告丙○○於原審審理時供稱：（
    問：乙○○在車上有拿四千元給己○○？）有拿，也有拿二千元叫我去加油云云
    （見原審卷第五四頁），如被告乙○○供述錢係私下給己○○等情為真，則何以
    被告丙○○會知悉被告己○○所分得金額？況被告乙○○於原審審理時亦供稱：
    錢是在車上拿給被告己○○云云（見原審卷第二○頁），益證被告乙○○上開供
    詞，顯有不實。又被告乙○○於原審審理時供稱：出來丙○○也沒有問我做什麼
    ，我說朋友不在就走了云云（見原審卷第五三頁背面），惟被告丙○○於偵查時
    則供稱：出來他們才說去太洋，叫我趕快走，那時候我才知道他們進去搶劫，我
    弟弟（指被告乙○○）告訴我說錢是進去搶的，交給我二千元云云（見偵字第一
    二五○八號卷第四七頁），被告乙○○就同一事件之供述，一再均與丙○○所供
    不符，益徵被告乙○○所供述僅告知被告丙○○當日到大肚鄉係為訪友云云，均
    係事後迴護被告丙○○之詞，無可憑採。
  (三)被告丙○○於偵查時供稱：他們（指被告乙○○及己○○）一上車就有戴帽子云
    云（見偵字第一二五○八號卷第四七頁）；惟其於原審審理時則改稱：沒有看到
    被告乙○○及己○○拿西瓜刀、槍、口罩、帽子及手套云云（見原審卷第五四頁
    ），其供述前後不一，已有可疑；而據被告己○○於原審審理時供稱：在被告丙○○之車上時，其與被告乙○○均已將口罩、手套戴好云云（見原審卷第五三頁
    ）；縱依被告乙○○於原審審理時所述，其係在路邊將口罩、帽子及手套都戴好
    云云（見原審卷第五二頁），再參諸被告丙○○於原審審理時供述：我停車時車
    頭係朝向太洋禮儀社云云（見原審卷第一二一頁），被告丙○○在車上亦應可清
    楚見到被告乙○○及己○○在進入太洋禮儀社前，係戴著帽子、口罩及手套，是
    被告丙○○辯稱：未見到被告乙○○及己○○拿帽子、口罩及手套等物，顯不可
    採。被告乙○○於本院審理時辯稱：未告訴丙○○進去搶奪事云云，為迴護被告
    丙○○之詞，亦無足採。
  (四)被告丙○○業於警訊時供承係由其提議並駕駛自小客車，夥同被告乙○○、己○○共同強盜太洋禮儀社云云（見偵字第一二五○七號卷第一三頁）。且被告乙○○於警訊時供稱：三哥（丙○○）駛近選定目標並在週邊勘察數回後，由我持槍
    ，蔡持西瓜刀進入行搶云云（見同上卷第一○頁）；被告己○○於偵查時亦供陳
    ：上車後他哥哥帶我們去繞看地形云云（見偵字第一二四九二號卷第八○頁），
    另其於原審審理時復陳稱：然後就在被害人的家前面繞到後面繞了兩圈云云（見
    原審卷第四九頁背面）；而被告丙○○於原審審理時供稱：（問：八十九年七月
    三日有無駕著福特的車子搭載乙○○、己○○到大肚鄉太洋禮儀社繞幾圈？）有
    ，是乙○○說不知那一間，叫我找找看云云（見原審卷第一二○頁），是當日被
    告丙○○曾駕車在太洋禮儀社附近繞行數回，足堪認定。而茍如被告丙○○所辯
    ，被告乙○○僅告知要去訪友，何以被告乙○○不知道朋友之住處，反而要被告
    丙○○代為尋找？又如被告乙○○未將其目的地告知被告丙○○，則被告丙○○
    在不知被告乙○○欲前往處所之情形下，又如何代為尋找？足徵被告丙○○應知
    悉被告乙○○及己○○當時欲前去之地點係太洋禮儀社無疑。而被告丙○○駕駛
    其自小客車在太洋禮儀社附近繞行數回之目的，顯係預先查看當時太洋禮儀社之
    狀況，以便彼等遂行共同盜匪之犯行。
  (五)被告乙○○於原審審理時供稱：當時我們要離開（太洋禮儀社）時，我有打電話
    給丙○○說我朋友不在云云（見原審卷第一二一頁），足徵被告乙○○與丙○○
    當時所攜帶之行動電話均處於可使用之狀態，是縱被告丙○○所駕駛之自小客車
    停放位置雖與太洋禮儀社有一、二百公尺之距離，然上開自小客車之車頭既然是
    朝向太洋禮儀社，則被告丙○○對於太洋禮儀社外面之動靜，仍可得掌握，如遇
    有緊急狀況，即可利用其行動電話通知正在太洋禮儀社裡強盜財物之被告乙○○
    及己○○，而達把風接應之目的。
  (六)被告乙○○、丙○○係兄弟之至親關係，殊無虛構事實，故入被告丙○○於罪之
    理，況被告乙○○嗣後為迴護被告丙○○而翻異前詞，已如前述，益徵其維護被
    告丙○○之心，斷無於警訊時誣陷被告丙○○之可能，是被告乙○○於警訊所言
    ，應係真實。至被告己○○自始至終均供述一致指稱此部份犯行係由其與被告乙○○、丙○○三人共同犯之，惟就事實欄所述第三項之犯罪事實，其除於偵查之
    初供稱被告丙○○涉案外，餘均供述被告丙○○未參與該部分犯行，茍被告己○○與被告丙○○間存有嫌隙，則被告己○○應無可能僅就該部分犯行為被告丙○○有利之供述，是被告己○○就此部份犯罪事實供稱被告丙○○共同參與犯罪，
    應非故意誣陷之詞，堪以採信。此外，復有贓物認領保管收據一紙、照片三張，
    被告乙○○、丙○○及己○○所繪現場圖各一紙在卷可稽（見偵字第一二四九二
    號卷第四○、四七至四九頁及原審卷第一四三至一四五頁），因而被告乙○○、
    丙○○及己○○此部份犯行明確。
  (七)被告己○○於警訊時供稱：搶得之行動電話跟楊文益交換使用云云（見偵字第一
    二四九二號卷第一七頁、第五六頁背面），證人楊文益於警訊及偵查時證稱：於
    八十九年七月十日己○○帶到我店裡來，我持同型式的行動電話與己○○交換後
    ，我就拿向台灣大哥大卡片門號裝至該己○○搶來行動電話內使用，及我不知道
    該行動電話是搶來的云云（見同上卷第二○、五七頁及原審卷第四七頁）與被告
    己○○之供述相符，堪以埰信。
  (八)被告乙○○雖矢口否認其至太洋禮儀社強盜財物臨走時有向被害人郭清國及趙珮
    昀稱要再準備一百萬元云云，惟查此部分事實，業據被害人郭清國於警訊及原審
    審理時、被害人趙珮昀及陳榮次於警訊時分別指述明確，而被告己○○於警訊、
    偵查及原審審理時亦供稱，當時有聽到被告乙○○向被害人郭清國及趙珮昀說要
    準備一百萬元之事（見偵字第一二四九二號卷第一五、八一頁及原審卷第五一頁
    背面），足徵被告乙○○確有上述行為。惟查被害人郭清國於警訊時陳稱：原本
    我以為歹徒只是隨便說說，誰知道在七月五日中午十二點半左右，我就接到歹徒
    的電話，歹徒就說我是昨天到你公司的少年仔，你有無把錢準備好，我就回答說
    ，我沒錢，我要養小孩子，要錢沒有，要命一條云云（見同上卷第二四頁），是
    被害人郭清國及趙珮昀當日聽聞被告乙○○所說之話，並不以為意，且嗣後再接
    獲被告乙○○來電詢問一百萬元之事時，亦當場拒絕之，是被害人郭清國及趙珮
    昀既均未因被告乙○○上開言語而心生畏怖，則被告乙○○要被害人郭清國及趙
    珮昀再準備一百萬元等語，即與刑法第三百四十六條恐嚇取財罪之構成要件未合
    ，起訴事實雖有記載，惟未列為犯罪事實，故不予審理，併此敘明。
  (九)綜上，被告乙○○、丙○○之所辯，為圖卸刑責之詞，不足採信。被告乙○○、
    丙○○及己○○確有如事實欄所述第二項共同盜匪犯行，事證均已明確，被告乙○○、丙○○及己○○此部份犯行，堪以認定。
三、右揭事實欄所述第三項盜匪事實：
    訊據被告乙○○及己○○對於在右揭時地強盜丁○○等五人財物之事實大致坦承
    不諱，且被告乙○○於本院審理時坦認有攜帶上開制式槍彈及彈匣，惟否認有拿
    鑽石、項鍊、證件等物，辯稱：只拿現款（含美金）、金融卡及支票云云；被告
    己○○否認有拿戒指、項鍊、證件及支票等物，辯稱：伊只拿現金、照相機及金
    融卡，未拿其他物品云云。惟查：
  (一)右揭事實業據共同被告唐啟松於警訊及偵查時供述明確，復經被害人丁○○於警
    訊、偵查及原審審理時；被害人戊○○於警訊、偵查及本院審理時；被害人庚○○於警訊及偵查時；辛○○於警訊時分別證述在卷。而扣案之蝴蝶刀符合槍砲彈
    藥刀械管制條例列管之刀械乙節，亦有彰化縣警察局九十年一月十一日九十彰警
    保字第一一二七號函在卷可按（見原審卷第二二九頁）。
  (二)被害人戊○○於警訊時證稱：忽然有三、四名不詳姓名之男子進入，用手把我眼
    睛矇住，並開口說：你不要說話，合作一點，就馬上用膠帶把我眼睛矇住，另一
    人拿手槍指著我的頭部，叫我不要亂動，及歹徒用槍指著我的頭，叫我蹲下云云
    （見警訊卷第一六頁）；另其於偵查時證稱：歹徒槍一直抵住我頭部‧‧‧，拿
    槍的歹徒便押著我至樓下處理鍋爐‧‧‧，（問：歹徒何時去領錢？是在押你至
    樓下之前或後？）是在樓上時的事，在打完我老板娘後，押我下樓之前云云（見
    偵字第五三三一號卷第二六頁背面、第二七頁），是持槍之人曾出聲要被害人戊○○不要亂動、蹲下等語，應可認定；而被害人戊○○與同案被告楊成福已相識
    多年，且當日並未聽見同案被告楊成福之聲音等情，亦據被害人戊○○於偵查時
    指述甚明（見同上卷第二八頁背面）；且被害人丁○○之提款卡係由同案被告楊
    成福及唐啟松持以提領現金，復據被告己○○及乙○○分別於警訊及偵查時供明
    在卷（見同上卷第一一六頁及偵字第一二五○七號卷第一一頁），且同案被告楊
    成福與唐啟松二人更於七月十五日凌晨二時三十分許，領得現金後即為警查獲，
    且當時楊成福僅被查扣蝴碟刀一支，有偵破報告所附犯罪工具一覽表可據（見警
    訊卷第一九頁背面），則同案被告楊成福既於被害人戊○○被押下樓處理鍋爐前
    即已離開被害人丁○○之住所，即無可能再持槍押住被害人戊○○，是持槍押住
    被害人戊○○者，應非同案被告楊成福，而係被告己○○或乙○○。
  (三)被告己○○當時係持西瓜刀乙節，業據己○○於原審審理時供明在卷（見原審卷
    第二○頁），核與被告乙○○於偵查時供稱，當時己○○係持一把西瓜刀進入云
    云（見偵字第五三三一號卷第一一五頁）相符；另被告乙○○於警訊及本院審理
    時自白，另與被告己○○及同案被告楊成福共同強盜丁○○財物乙案時，供承其
    當日係攜帶扣案之手槍犯案，而被告己○○及共同被告楊成福則分別攜帶刀械云
    云（見偵字第一二五○七號卷第一一頁及本院卷第八○頁），核與被告己○○於
    原審審理時供稱：被告乙○○有攜帶手槍及子彈三十六顆云云（見原審卷第一○
    頁背面）大致相符，足徵當時持槍者應係被告乙○○無疑，被告乙○○於原審審
    理時嗣後改稱：伊係在證人丁○○之廚房拿一把水果刀云云，被告己○○並附和
    被告乙○○之說法，顯分別係卸責及迴護之詞，無可採信。參以證人戊○○於偵
    查時證稱：當時歹徒拿了一支槍及二把長約一尺左右之西瓜刀云云（見偵字第五
    三三一號卷第七二頁），核與被告乙○○供稱被告己○○及共同被告楊成福是攜
    帶刀械等相符，是共同被告楊成福當時應有持西瓜刀乙節，亦堪認定。
  (四)被害人丁○○、辛○○、庚○○、及戊○○有如附表編號四至二二之物為被告乙○○等三人強行取走等情，業據被害人丁○○等四人分別於警訊、偵查及原審審
    理時證述明確，且被告乙○○於偵查時亦供稱：被告己○○拿一個袋子，裡面裝
    照相機、珠寶等物云云（見偵字第一二五○七號卷宗第四五頁背面、第四六頁）
    ，足證被告己○○供稱只有拿照相機、金融卡云云，應係卸責之詞，不足採信。
    又被告己○○及乙○○雖均供稱有取走被害人之照相機云云，惟查，被害人丁○○等四人，於警訊、偵查及原審審理時，均未指述被告乙○○及己○○盜匪所得
    之財物包含照相機一臺，而被害人對於其本身原先有何財物，經被告乙○○、己○○盜取後，究竟被取走何物，應知之甚詳，既均未有被害人指稱嗣後發現所有
    財物有短少照相機之情，是被告乙○○及己○○上開供述，即不可採。
  (五)被告己○○雖曾於原審審理時供稱：一共有四人到被害人丁○○家中強盜，另一
    人不知姓名云云（見原審卷第五一頁），經查，被告己○○嗣於原審審理時均稱
    只有其與被告乙○○及楊成福三人，且被告乙○○自始至終均稱僅伊與被告己○○及楊成福三人共同強盜被害人丁○○等人財物，且復無其他積極證據足資證明
    除被告乙○○、己○○及楊成福外尚有他人參與，是被告己○○供稱有四人云云
    ，並不可採。
  (六)被告己○○於原審審理時供稱：在八十九年七月十四日晚間，與被告乙○○及同
    案被告楊成福一同前往被害人丁○○家中前，為防身之目的，而未經許可攜帶將
    扣案之蝴蝶刀，並將之置於駕駛座旁邊座位腳踏板處云云（見原審卷第二四八頁
    ），核與被告乙○○於原審審理時供述：坐同案被告楊成福車子時並未見到蝴蝶
  刀云云（見原審卷第二四八頁）相符，而前往被害人丁○○家中時被告己○○乘
    車之位置係在駕駛座右側座位，被告乙○○坐在後座乙節，亦經被告乙○○於偵
    查時供明（見偵字第五三三一號卷第一一五頁）；另參以同案被告唐啟松亦供陳
    ：（問：你坐楊車上時，有無發現其他可疑物品？）我沒看見，警方搜出時我才
    知道」，（問：為何工具放在你的座位下，你沒看見？）我坐上去沒發現，警察
    後來搜出一個類似暗象牙色的包包云云（見同上卷第二○頁背面），足徵當時扣
    案之蝴蝶刀係以則袋子包裹著，而即使坐在其放置位置上方之同案被告唐啟松亦
    未看見，是被告乙○○辯稱未見到該蝴蝶刀應屬可信，是被告乙○○及同案被告
    楊成福就被告己○○夜間攜帶蝴蝶刀之行為，並無犯意聯絡，應堪認定。
  (七)被害人丁○○於警訊時證稱：其中有一歹徒持伊提款卡去領錢，其後歹徒質問伊
    說他的同夥並未領到錢，就毆打伊，並警告伊若不說出，將剁掉伊女兒的手指，
    伊才告訴他們提款卡真實密碼云云（見警訊卷第一○頁），其後丁○○於偵查時
    亦證稱：有聽到一名歹徒說，「不要再和她說了，先把她女兒的手剁下來，看她
    要不要老實講」‧‧‧歹徒用左手敲伊胸膛，伊就跟他們說這個號碼沒錯，他們
    不信伊也沒有辦法，後來伊一直哭云云（見偵字第五三三一號卷第二七頁背面）
    。且被害人丁○○之女兒辛○○、庚○○亦分別於警訊時證述，有一名歹徒因領
    不到錢出言恐嚇要剁掉伊二人手指所述明確（見警訊卷第一二頁背面、第一四頁
    背面）；另被告乙○○於偵查時供稱：楊成福有打電話進來告訴己○○，說密碼
    不對，己○○就打被害人，並恐嚇被害人，若不講出，要剁她們的手云云（見偵
    字第五三三一號卷第一一六頁）。參以被告己○○自承當時持西瓜刀，已如前述
    ，及共同被告楊成福僅與被告己○○熟識，與被告乙○○不認識（見偵字第一二
    四九二號卷第八三頁背面），應係被告己○○與共同被告楊成福間以行動電話聯
    絡，且足徵被害人丁○○當時確實因被告己○○之恐嚇行為致心生畏怖，始告知
    提款卡真實密碼為「一四七○」。嗣後被告己○○再告知共同被告楊成福，方得
    以金融卡冒領存款九萬元。
  (八)此外，復有內政部警政署刑事警察局鑑驗報告書二紙、統一發票、訂貨單及贓物
    認領保管單各一紙、花壇鄉農會金融卡影本及現場圖各二張、花壇鄉農會自動櫃
    員機交易明細表三張、提款機監視錄影帶翻拍照片二張、唐啟松領款裝扮照片二
    張、現場照片三十三張、強盜所得及工具照片二張、並有蝴蝶刀一支、手套一雙
    及安全帽一頂扣案為憑（見警訊卷第一九至三四頁及偵字第五三三一號卷第三○
    頁背面、第六○至六六頁）。
  (九)綜上，被告己○○及乙○○上開辯解，顯係避重就輕之詞，不足採信。本件事證
    已臻明確，被告乙○○及己○○此部份犯行，堪以認定。
四、右揭事實欄所述第四項犯罪事實：
  (一)訊據被告己○○對於共同變造身分證之事實坦承不諱，並有變造後之身分證一張
    扣案為憑（見偵字第一二四九二號卷第二六頁及原審卷第一七八頁），且上開身
    分證其上註明係八十七年二月十六日所換發，而被害人姚勝雄確曾於該日換發身
    分證之事實，有彰化縣和美鎮戶政事務所九十年二月二十日彰和戶字第六二七號
    函所附換領國民身分證申請書一紙在卷可參（見原審卷第二三八頁）。
  (二)而上開身分證經送內政部警政署刑事警察局鑑驗結果，認上開身分證黏貼相片四
    周有切割、破壞痕跡，且相片背面之流水號及字跡有破壞痕跡，該身分證有換貼
    照片之虞，此有卷附該局九十年三月十五日刑鑑字第三五八三三號鑑驗通知書可
    稽（見原審卷第二七五、二七六頁），是上開身分證應係以被害人姚勝雄之真正
    身分證換貼被告己○○身分證之方式變造完成，被告己○○此部份犯行，亦臻明
    確，堪以認定。
五、按懲治盜匪條例係於三十三年四月八日經國民政府公布全文十一條，該條例第十
    一條規定「本條例自公布日施行」、第十條規定「本條例施行期間定為一年。必
    要時得以命令延長之。」等語。是於四十六年六月五日總統公布刪除原第十條條
    文而使懲治盜匪條例成為常態性之特別法前，懲治盜匪條例係具有限時法之性質
    。其中三十四年、三十七年、三十八年、三十九年四次延展，均係於懲治盜匪條
    例施行期限屆滿後，始以命令回溯至同年之四月八日起延展一年，依限時法之法
    理而言，上開期限屆滿後之延展，應屬無效，當無疑義。目前爭議之焦點厥為立
    法院嗣於四十六年刪除原第十條條文，並調整法條次序之行為，是否係屬重新立
    法之程序？按學者固認上開行為無法使得業已失效之法律起死回生，惟依司法院
    大法官釋字第三四二號解釋文認為：「立法院審議法律案，須在不牴觸憲法之範
    圍內，依其自行訂定之議事規範為之。法律案經立法院移送總統公布者，曾否踐
    行其議事應遵循之程序，除明顯牴觸憲法者外，乃其內部事項，屬於議會依自律
    原則應自行認定之範圍，並非釋憲機關審查之對象。是以總統依憲法第七十二條
    規定，因立法院移送而公布之法律，縱有與其議事規範不符之情形，然在形式上
    既已存在，仍應依中央法規標準法第十三條之規定，發生效力。法律案之立法程
    序有不待調查事實即可認定為牴觸憲法，亦即有違反法律成立基本規定之明顯重
    大瑕疵者，則釋憲機關仍得宣告其為無效。惟其瑕疵是否已達足以影響法律成立
    之重大程度，如尚有爭議，並有待調查者，即非明顯，依現行體制，釋憲機關對
    於此種事實之調查受有限制，仍應依議會自律原則，謀求解決。關於依憲法增修
    條文第九條授權設置之國家安全會議、國家安全局及行政院人事行政局之組織法
    律，立法院於中華民國八十二年十二月三十日移送總統公布施行，其通過各該法
    律之議事錄，雖未經確定，但尚不涉及憲法關於法律成立之基本規定。除此之外
    ，其曾否經議決通過，因尚有爭議，非經調查，無從確認。依前開意旨，仍應由
    立法院自行認定，並於相當期間內議決補救之。若議決之結果與已公布之法律有
    異時，仍應更依憲法第七十二條之規定，移送總統公布施行。」核其理由係認：
    「依民主憲政國家之通例，國家之立法權屬於國會，國會行使立法權之程序，於
    不牴觸憲法範圍內，得依其自行訂定之議事規範為之，議事規範如何踐行係國會
    內部事項。依權力分立之原則，行政、司法或其他國家機關均應予以尊重，學理
    上稱之為國會自律或國會自治。又各國國會之議事規範，除成文規則外，尚包括
    各種不成文例規，於適用之際，且得依其決議予以變通，而由作此主張之議員或
    其所屬政黨自行負擔政治上之責任。故國會議事規範之適用，與一般機關應依法
    規嚴格執行，並受監督及審查之情形，有所不同。立法院為國家最高立法機關，
    由人民選舉之立法委員組織之，代表人民行使立法權，憲法第六十二條定有明文
    。立法院行使職權之程序，憲法雖未詳加規定，惟其審議法律案，須依議事規範
    為之，而議事規範係由立法院組織法、議事規則及議事慣例等構成，與一般民主
    憲政國家國會所享有之自律權，並無二致。立法院於審議法律案過程中，曾否踐
    行其議事規範所定程序乃其內部事項，除牴觸憲法者外，屬於議會依自律原則應
    自行認定之範圍，並非釋憲機關審查之對象，此在各國實務上不乏可供參考之先
    例。」等語。是以立法院咨請總統公布施行之法律，其議事程序是否踐行應予遵
    循之立法程序、議事規範或議事慣例，上開立法程序、議事規範或議事慣例是否
    伴隨我國數十年來民主政治之演進而有程度不一之實踐（例如由一黨獨大之國會
    掌控模式轉變為政黨政治之協商模式，立法院會運作情形有無不同等），要屬國
    會自律之內部事項，應非司法權審判之標的。尤以本案爭議迄今，立法院始終未
    就懲治盜匪條例有無效力表示疑義，則本諸權力分立及司法權被動之本質，司法
    機關自難逕予推翻其效力。否則參諸現制，我國法官選任未經公民普選產生，如
    其得就代表國民全體總意志之立法院於制定法律之立法過程（並非懲治盜匪條例
    條文本身，而係指其制訂程序）任加置喙，而未嚴守司法權自我抑制之要求，顯
    有未當。此與彼邦法官選任之過程係經國民意志之參與，故其違憲審查之範圍亦
    有不同，二者尚難援為類比。從而，懲治盜匪條例之效力既係繫於四十六年間之
    法定程序是否完備，而其議事過程，依現今文獻記載，亦難判定是否即為前開釋
    字第三四二號內容所稱之：「有不待調查事實即可認定為牴觸憲法，亦即有違反
    法律成立基本規定之明顯重大瑕疵者，則釋憲機關仍得宣告其為無效。」之情形
    ，從而原審及本院均認為，懲治盜匪條例於四十六年刪除第十條之過程，立法者
    究竟有無逕將其餘法條引為立法內容？如屬肯定，則其立法程序有無重大瑕疵等
    ，均需調查其他事實始得判斷，依據上開釋字第三四二號意旨之反面解釋，自難
    據此推論懲治盜匪條例業已失效。
六、論罪科刑部分：
  (一)核被告乙○○所為：(1)未經許可受託寄藏制式手槍及子彈之行為，係犯槍砲彈藥
    刀械管制條例第七條第四項未經許可寄藏手槍罪、同條例第十二條第四項未經許
    可寄藏子彈罪；(2)意圖為自己不法所有，以持槍彈之強暴方式，致使不能抗拒而
    取被害人郭清國、陳榮次、戊○○、丁○○、辛○○及庚○○之物之行為，係犯
    懲治盜匪條例第五條第一項第一款之盜匪既遂罪、而對於被害人趙珮昀及木娜之
    行為，係犯同條例第五條第二項、第一項第一款之盜匪未遂罪、槍砲彈藥刀械管
    制條例第七條第四項未經許可持有手槍罪及同條例第十二條第四項未經許可持有
    子彈罪；(3)以丁○○之金融卡由自動櫃員機取得金錢之行為，係犯刑法第三百三
    十九條之二以不正方法由自動付款設備取得他人之物罪。
  (二)核被告丙○○所為，與被告乙○○、己○○共同未經許可持有制式手槍及子彈之
    行為，係犯槍砲彈藥刀械管制條例第七條第四項未經許可持有手槍罪、同條例第
    十二條第四項未經許可持有子彈罪；又意圖為自己不法所有，以強暴方式，致使
    不能抗拒強取被害人郭清國、陳榮次財物之行為，係犯懲治盜匪條例第五條第一
    項第一款之盜匪既遂罪、而對於被害人趙珮昀之行為，係犯同條例第五條第二項
    、第一項第一款之盜匪未遂罪。
  (三)核被告己○○所為：(1)與被告乙○○、丙○○或楊成福共同未經許可持有制式手
    槍及子彈之行為，係犯槍砲彈藥刀械管制條例第七條第四項未經許可持有手槍罪
    、同條例第十二條第四項未經許可持有子彈罪；(2)於夜間未經許可於攜帶刀械部
    分係犯同條例第十五條第一款未經許可夜間攜帶刀械罪；(3)意圖為自己不法所有
    ，以強暴方式，致使不能抗拒而取被害人郭清國、陳榮次、戊○○、丁○○、辛○○及庚○○之物之行為，係犯懲治盜匪條例第五條第一項第一款之盜匪既遂罪
    、而對於被害人趙珮昀及木娜之行為，係犯同條例第五條第二項、第一項第一款
    之盜匪未遂罪；(4)以加害丁○○女兒身體之事，恐嚇丁○○之行為，係犯刑法第
    三百零五條之恐嚇危害安全罪；(5)以丁○○之金融卡由自動櫃員機取得金錢之行
    為，係以丁○○之金融卡由自二以不正方法由自動付款設備取得他人之物罪；(6)
    以換貼照片之方式，變造姚勝雄身分證之行為，係犯刑法第二百十二條變造特種
    文書罪。
  (四)被告乙○○、丙○○及己○○就未經許可持有扣案之手槍（含彈匣三個）、子彈
    及強盜被害人郭清國等三人財物部分；被告乙○○、己○○及同案被告楊成福就
    未經許可持有扣案手槍（含彈匣三個）、子彈及強盜被害人丁○○等五人財物部
    分；被告乙○○、己○○、同案被告楊成福，及同案被告楊成福與唐啟松就以不
    正方法由自動付款設備取得他人之物部分；被告己○○與不詳姓名年籍綽號「阿
    富」之成年男子間，分別有犯意聯絡及行為分擔，均分別為共同正犯。被告乙○○及己○○以冒用鍵入密碼之方式，接連三次自自動櫃員機提領存款合計九萬元
    ，係利用同一機會，侵害法益亦屬同一，該三次冒領舉動，自各係本於單一犯意
    而接續為之，為接續犯。被告乙○○寄藏前持有前揭槍彈之低度行為，應為寄藏
    之高度行為所吸收，且寄藏乃受人委託代為保管，其保管之本身，亦屬持有，此
    之持有係受寄之當然結果，均不另論罪。被告乙○○以一寄藏行為，同時寄藏制
    式手槍及子彈，均係一行為觸犯未經許可寄藏手槍罪及未經許可寄藏子彈罪等數
    罪名之想像競合犯，應從一重之未經許可寄藏手槍罪處斷。被告丙○○及己○○
    以一持有行為，同時持有制式手槍及子彈，均係一行為觸犯未經許可持有手槍罪
    及未經許可持有子彈罪等二罪名之想像競合犯，應從一重之未經許可持有手槍罪
    處斷。被告乙○○、丙○○及己○○就強盜被害人趙珮昀之部分，被告乙○○及
    己○○就強盜被害人木娜部分，均已著手於犯罪行為之實施，而未至取得財物之
    結果，為未遂犯；被告乙○○、丙○○及己○○共同盜匪部分犯行，係以一強劫
    行為加害被害人郭清國、陳榮次二人既遂及被害人趙珮昀未遂，而侵害三法益；
    被告乙○○及己○○共同盜匪犯行，係以一強劫行為加害被害人丁○○、庚○○
    、辛○○、戊○○四人既遂及被害人木娜未遂，而侵害五法益，均觸犯構成要件
    相同之罪名，為同種想像競合犯，各應從較重之盜匪既遂罪論處。又被告乙○○
    及己○○先後二次盜匪犯行；被告己○○先後二次未經許可持有手槍犯行，均時
    間緊接，手段相同，犯構成要件相同之罪名，顯係基於概括犯意反覆為之，均為
    連續犯，各以一罪論，除盜匪罪法定刑中無期徒刑部分外，並依法加重其刑。被
  告乙○○所犯未經許可持有手槍罪、懲治盜匪條例第五條第一項第一款之盜匪罪
    與刑法第三百三十九條之二第一項以不正方法由自動付款設備取得他人之物罪等
    三罪間；被告丙○○所犯未經許可持有手槍罪與懲治盜匪條例第五條第一項第一
    款之盜匪罪等二罪間；被告己○○所犯未經許可持有手槍罪、未經許可夜間攜帶
    刀械罪、懲治盜匪條例第五條第一項第一款之盜匪罪與刑法第三百零五條之恐嚇
    危害安全罪、第三百三十九條之二第一項以不正方法由自動付款設備取得他人之
    物罪等五罪間，分別有方法結果之牽連關係，均應從較重之懲治盜匪條例第五條
    第一項第一款之盜匪罪處斷。公訴人漏未論及被告己○○另犯恐嚇危害安全罪，
    惟此部分與起訴部分有牽連犯裁判上一罪關係，為起訴效力所及，本院自得併予
    審理。而被告乙○○所犯懲治盜匪條例第五條第一項第一款之盜匪罪與槍砲彈藥
    刀械管制條例第七條第四項、同條例第十二條第四項未經許可寄藏手槍罪；被告
    蔡輝銘所犯懲治盜匪條例第五條第一項第一款盜匪罪與刑法第二百十二條變造特
    種文書罪間，均犯意各別，行為互殊，應分論併罰。被告乙○○曾因賭博案件，
    經原審法院判處有期徒刑四月確定，於八十六年七月十八日易科罰金執行完畢，
    有臺灣高等法院被告全國前案紀錄表一份附卷可按，其受有期徒刑之執行完畢，
    五年以內再犯有期徒刑以上之罪，為累犯，除盜匪罪法定刑中無期徒刑部分不得
    加重外，有期徒刑部分依法加重其刑。被告乙○○為警查獲後自白其確受傅錦盛
    之託，代為保管扣案之手槍及子彈並寄藏之，並帶同警員前往取出上開槍彈，始
    行查獲，業據證人當時查獲之警員鍾明隆於原審審理時結證屬實（見原審卷第二
    六五頁），足見本件被告乙○○係於偵查中自白，並供述槍彈之來源及去向並因
    而查獲，應依槍砲彈藥刀械管制條例第十八條第四項規定，減輕其刑；又被告乙○○雖於為警查獲送回警局途中，向警員自白其參與前開事實欄所述第三項犯罪
    事實，此固經證人即警員陳和順、陳廷民、王家裕及張金煌於原審審理時證述屬
    實（見原審卷第二九九、三○四、三二七頁），惟查，連續犯為裁判上一罪，如
    全部犯罪未發覺以前，行為人就其中一部分犯罪為自首，固有自首之效力及於全
    部犯罪之問題，茲連續犯之一部分犯罪已被發覺，而由警察機關查獲偵訊中，行
    為人自動陳述該連續犯之其他未被發覺部分之犯罪，既與刑法第六十二條前段所
    規定對於未發覺之罪自首而受裁判之要件不符，即非自首，更無自首效力是否及
    於全部犯罪之問題（最高法院七十三年第二次刑庭會議決議、七十三年度臺上字
    第三一六二號判決參照），則被告乙○○向警員自白前開事實欄所述第三項犯罪
    事實時，係在前開事實欄所述第二項犯罪事實為警查獲之後，二者復具有連續犯
    之裁判上一罪關係，揆諸前開說明，顯與自首要件不符，併此敘明。而刑有加重
    及減輕者，並應先加後減。公訴人對於右揭事實欄所述第三項犯罪事實中，被告
    乙○○及己○○以不正方法由自動付款設備取得他人之物部分，於起訴書雖漏載
    起訴法條，惟已於起訴事實欄載明該部分之犯罪事實，法院自應予以審理。另公
    訴人就前開事實欄所述第三項犯罪事實，雖僅就盜匪部分犯行提起公訴，然檢察
    官就犯罪事實之一部起訴者，其效力及於全部，本件被告己○○未經許可持有扣
    案手槍及子彈及未經許可夜間攜帶蝴蝶刀部分之犯罪事實，與前揭科刑之盜匪罪
    部分，有牽連犯之關係，已如前述，法院自應就屬於裁判上一罪之未經許可持有
    手槍、子彈及夜間攜帶蝴蝶刀部分一併加以裁判。至於臺灣彰化地方法院檢察署
    檢察官移送併辦部分，與起訴部分之前揭事實欄所述第三項事實，係屬同一事實
    ，法院自應併予以審理。
七、原審就被告丙○○與乙○○、己○○共同強盜財物部分為科刑之判決，固非無見
    。惟查，原判決：(一)理由欄諭知蝴蝶刀一把、手套一雙及安全帽一頂沒收，但主
    文被告乙○○部分未將蝴蝶刀一把、手套一雙及安全帽一頂沒收，被告己○○部
    分未將手套一雙及安全帽一頂沒收；(二)附表編號五所示之戒指經被告變賣所得之
    現金，及附表編號二二所示之現金，均已花用殆盡，附表編號十五所示之支票，
    已發還被害人，主文欄仍諭知發還如附表所示之被害人；(三)被告己○○為取得被
    害人丁○○金融卡之密碼，出言恐嚇剁其女兒之手指，致其心生畏怖而告知金融
    卡密碼，且該恐嚇危害安全犯行與所犯未經許可持有手槍、未經許可持有刀械、
    強盜財物、以不正方法由自動付款設備取得他人之物四罪間，有方法結果之牽連
    ，均未論及；(四)被告乙○○、丙○○及己○○共同盜匪部分犯行，係以一強劫行
    為加害被害人郭清國、陳榮次及趙珮昀三人，而侵害二既遂及一未遂等三法益；
    被告乙○○及己○○共同盜匪犯行，係以一強劫行為加害被害人丁○○、庚○○
    、辛○○、戊○○及木娜五人，而侵害四既遂及一未遂等五法益，均觸犯構成要
    件相同之罪名，為同種想像競合犯，各應從較重之盜匪既遂罪論處，以上均有未
    洽。被告乙○○、丙○○、己○○等上訴意旨，仍執前詞，否認部分犯罪，至指
    摘原判決此部分不當，雖無理由，惟原判決此部分雖有上開可議之處，仍應由本
    院將原判決此部分撤銷改判，爰審酌被告乙○○、丙○○及己○○年輕力壯，竟
    不思以勞力獲取金錢，以暴力犯罪，惡性重大，且對被害人心理造成極大恐懼，
    犯罪所生損害並非輕微，而被告乙○○及己○○，犯後均大致坦承犯行，態度尚
    佳；被告丙○○素行良好，一時失慮誤蹈法網，惟犯後猶狡詞飾過，缺乏悔過認
    錯之具體表現，態度不佳等一切情狀，分別量處被告三人如主文第二、三、四所
    示之刑；被告乙○○及己○○徒刑部分，則均另定等其如主文第六、七所示之應
    執行刑。
八、原審就被告乙○○未經許可寄藏槍枝部分，適用槍砲彈藥刀械管制條例第七條第
    四項、第十二條第四項、第十八條第四項、第十九條第一項，刑法第十一條前段
    、第四十七條，罰金罰鍰提高標準條例第二條；就被告己○○共同變造國民身分
    證部分，適用刑法第二十八條、第二百十二條，罰金罰鍰提高標準條例第一條前
    段，爰審酌被告乙○○、己○○年輕力壯，犯後均大致坦承犯行，態度尚佳等一
    切情狀，分別量處被告乙○○有期徒刑六年，併科罰金部分並諭知易服勞役之折
    算標準；被告己○○有期徒刑三月，認事用法，均無違誤，量刑亦稱妥適，被告
    乙○○、己○○上訴意旨，指摘原判決此部分不當，為無理由，應予駁回。
九、被告乙○○犯槍砲彈藥刀械管制條例第七條第四項之罪及第十二條第四項之罪，
    經判處有期徒刑，且其寄藏制式手槍及子彈，全然漠視國家對非法槍枝之檢肅及
    管制，足見被告乙○○擁槍自重之反社會性格強烈；復連續持槍犯罪，其行為具
    有廣泛而明顯之危險性，對社會治安之危害，自屬重大。是依被告乙○○行為之
    嚴重性、所表現之危險性及其未來行為之期待性，實有藉強制工作以矯治其惡習
    ，並施以特別之教化，預防其再犯之必要，爰併依同條例第十九條第一項之規定
    ，宣付被告應於刑之執行完畢或赦免後，令入勞動場所，強制工作三年。
十、扣案之美國ＢＥＲＥＴＴＡ廠製ＭＯＤ９２ＦＳ口徑九ＭＭ之制式手槍一支（槍
    枝管制編號：000000000號，含彈匣三個）、具殺傷力之制式口徑九Ｍ
    Ｍ半自動手槍子彈三十六顆（原共扣得三十九顆，送驗後已試射三顆）及蝴蝶刀
    一把，均係違禁物，應依刑法第三十八條第一項第一款之規定併予宣告沒收。至
    於送鑑驗時經試射之子彈，均僅餘彈殼，顯已失子彈之效用，而非違禁物，自毋
    庸為沒收之諭知，併予敘明。扣案之手套一雙及安全帽一頂，分別係同案被告楊
    成福及唐啟松所有，且係供被告乙○○、己○○等人共同犯上開利用自動付款設
    備詐欺罪所用之物，業據同案被告楊成福及唐啟松供承在卷；另姚勝雄身分證上
    己○○照片一張，為被告己○○所有，且為被告己○○共同犯上開變造特種文書
    罪所用之物，均應依刑法第三十八條第一項第二款之規定，併予宣告沒收。
十一、另按懲治盜匪條例中所謂「盜匪所得財物應發還被害人」，雖無追繳發還之規定
    但應諭知發還被害人之財物，當不以已扣押者為限，而未扣押部分，如未滅失顯
    屬存在，亦應為發還被害人之諭知（最高法院七十七年二月二日七十七年度第二
    次刑事庭會議決議）；又盜匪所得財物除已費失或事實經已發還者外，應於裁判
    同時併為發還之宣告，最高法院著有七十八年台非字第一○七號判決可資參照。
    查被告乙○○、丙○○及己○○因共同盜匪所得財物中被害人郭清國所有如附表
    編號三所示之行動電話一支，業已發還；被告乙○○、己○○及同案被告楊成福
    盜匪所得之現金九萬元、附表編號十六所示之金融卡一張、車牌號碼Ａ五─一九
    ○七號自小客車及其鑰匙，亦已發還被害人丁○○，至附表編號六至十一、十三
    至十五、十八至二一所示之物，均未扣案但不能證明已滅失而不存在者，故均應
    依懲治盜匪條例第七條第一項之規定，諭知分別發還如附表之被害人。而被告乙○○、丙○○及己○○因盜匪所得惟未扣案之部分，即附表編號一、三、四、十
    二、十七、二二所示之現金，及附表編號五之戒指經被告變賣所得之現金，均已
    花用殆盡，業據被告乙○○、丙○○及己○○分別於本院審理時供承在卷（見本
    院卷第九四、九五頁），則上開盜匪所得之財物，均已滅失而不存在，依上開說
    明，即無從諭知發還被害人，爰不為發還之諭知；至扣案之海洛因二小包（毛重
    約四點六公克）、安非他命四小包（毛重約五點一公克）、玻璃吸食器一支、Ｓ
    ＡＧＥＮＤＣ９１８行動電話一支、ＡＬＣＴＥＬ行動電話一支、ＭＯＴＯＲＯ
    ＬＡ行動電話二支、ＥＲＩＳＯＮ行動電話二支、ＰＨＩＬＩＰＳ行動電話一支
    、萬能鎖匙三支及皮夾一個為被告己○○所有，並非本案被告犯罪所用或犯罪所
    得之物，亦經被告己○○於偵審中陳明在卷，爰不為沒收之諭知；至於膠帶一捲
    、口罩一個、鎖匙一串、手提包一個、木棍一支及台灣大哥大ＳＩＭ卡一張，同
    案被告楊成福雖供稱是被告己○○所有，惟為被告己○○所否認，同案被告唐啟
    松及被告乙○○復陳稱上開物品不知為何人所有，復無證據證明係供本案被告犯
    罪所用或盜匪所得之物，爰不為沒收之諭知，附此敘明。
十二、公訴意旨另略以：被告丙○○與乙○○、己○○及同案被告楊成福，共同基於為
    自己不法所有之犯意聯絡，於八十九年七月十五日凌晨一時十分許分乘二輛車，
    由同案被告楊成福在外把風，其餘三人持刀械侵入被害人丁○○之住處，將被害
    人丁○○等五人以膠帶矇眼，捆綁雙手致使不能抗拒，而搜刮財物，並以強盜所
    得之被害人丁○○之提款卡，由被告己○○及同案被告楊成福至彰化縣花壇鄉○○路○段欲提領現金時，為警查獲，因認被告丙○○就此部分行為，亦涉犯懲治
    盜匪條例第五條第一項第一款之盜匪罪嫌云云。按犯罪事實應依證據認定之，無
    證據不得推定其犯罪事實；不能證明被告犯罪者，應諭知無罪之判決；刑事訴訟
    法第一百五十四條、第三百零一條第一項分別定有明文。本件公訴人認被告丙○○涉犯強盜被害人丁○○之犯行，無非以被告己○○曾於偵查時供稱：當日被告
    丙○○曾與被告乙○○及楊成福同至伊家中，後分搭二輛車去強盜云云，為主要
    論據。惟訊據被告丙○○堅決否認有參與該犯行，經查，被告己○○雖曾於偵查
    之初為上開供述，惟查當時被告己○○係否認有參與該次共同盜匪犯行，是其當
    時之供述是否與事實相符，即顯有可疑，且嗣後被告己○○於原審審理時，均坦
    認該部分犯行，並供陳該案係由其及被告乙○○、共同被告楊成福三人所為（雖
    被告己○○亦曾於原審審理時供稱，該案尚有另一不知姓名之人共同參與，惟經
    原審調查證據認定事實之結果，認該部分犯罪事實，應係由被告乙○○、己○○
    及共同被告楊成福三人所為，已如前述），核與被告乙○○所供參與該部分犯罪
    之人相符，是以被告己○○於原審審理時之供述應為可信，被告丙○○辯稱未參
    與強盜丁○○等五人財物犯行，應可採信。此外，復查無其他積極證據足資證明
    被告丙○○有何公訴人所指此部分之犯行，惟公訴意旨認此部分與前揭科刑之盜
    匪罪間，有連續犯之裁判上一罪關係，爰不另為無罪之諭知，附此敘明。
十三、據上論斷，應依刑事訴訟法第三百六十八條、第三百六十九條第一項前段、第三
    百六十四條、第二百九十九條第一項前段，槍砲彈藥刀械管制條例第十五條第一
    款、第十八條第四項、第十九條第一項，懲治盜匪條例第五條第一項第一款、第
    七條第一項，刑法第十一條前段、第二十八條、第五十六條、第三百零五條、第
    三百三十九條之二、第二十六條、第五十五條、第四十七條、第四十二條第三項
    、第三十八條第一項第一款、第二款，第五十一條第五款、第九款、第十款，罰
    金罰鍰提高標準條例第一條前段、第二條，判決如主文。
本案經檢察官        到庭執行職務。
中      華      民      國      九十      年              月            日
                                臺灣高等法院臺中分院刑事第一庭
                                        審判長  法  官
                                                法  官
                                                法  官
「被告己○○犯變造特種文書罪部分，不得上訴；
  餘均得上訴。」
附表：
┌──┬─────────────┬────┬─────────────┐
│編號│      被強盜財物          │ 被害人 │備    註                  │
├──┼─────────────┼────┼─────────────┤
│  一│  新臺幣三千二百元        │ 郭國清 │花費完畢                  │
├──┼─────────────┼────┼─────────────┤
│  二│  新臺幣九千五百元        │ 陳榮次 │花費完畢                  │
├──┼─────────────┼────┼─────────────┤
│  三│  ＮＯＫＩＡ三六八八      │ 郭清國 │已發還被害人              │
│    │  型式行動電話一支        │        │                          │
│    │  （電話號碼為0000000000）│        │                          │
│    │ （內碼為000000000000000）│        │                          │
├──┼─────────────┼────┼─────────────┤
│  四│  新臺幣七千五百元        │ 戊○○ │花費完畢                  │
├──┼─────────────┼────┼─────────────┤
│  五│  戒指一個            │ 同  右 │變賣後花費完畢            │
├──┼─────────────┼────┼─────────────┤
│  六│  手鐲一支                │ 丁○○ │應發還被害人              │
├──┼─────────────┼────┼─────────────┤
│  七│  汽車行照一張            │ 同  右 │應發還被害人              │
├──┼─────────────┼────┼─────────────┤
│  八│  機車行照一張            │ 同  右 │應發還被害人              │
├──┼─────────────┼────┼─────────────┤
│  九│  身分證一張              │ 同  右 │應發還被害人              │
├──┼─────────────┼────┼─────────────┤
│  十│  公司印章一枚            │ 同  右 │應發還被害人              │
├──┼─────────────┼────┼─────────────┤
│十一│  皮包一個                │ 同  右 │應發還被害人              │
├──┼─────────────┼────┼─────────────┤
│十二│  新臺幣四萬餘元          │ 同  右 │花費完畢                  │
├──┼─────────────┼────┼─────────────┤
│十三│  鑽戒一只                │ 同  右 │應發還被害人              │
├──┼─────────────┼────┼─────────────┤
│十四│  珍珠項鍊一條            │ 同  右 │應發還被害人              │
├──┼─────────────┼────┼─────────────┤
│十五│  面額新臺幣七萬八千元    │ 同  右 │已發還被害人              │
│    │  支票一張（發票日八十    │        │                          │
│    │  九年七月二十日）        │        │                          │
├──┼─────────────┼────┼─────────────┤
│十六│  花壇鄉農會金融卡一張    │ 同  右 │已發還被害人              │
├──┼─────────────┼────┼─────────────┤
│十七│  新臺幣三千餘元          │ 辛○○ │花費完畢                  │
├──┼─────────────┼────┼─────────────┤
│十八│  身分證一張              │ 同  右 │應發還被害人              │
├──┼─────────────┼────┼─────────────┤
│十九│  駕駛執照一張            │ 同  右 │應發還被害人              │
├──┼─────────────┼────┼─────────────┤
│二○│  皮包一個                │ 同  右 │應發還被害人              │
├──┼─────────────┼────┼─────────────┤
│二一│  一克拉鑽石項鍊一條      │ 庚○○ │應發還被害人              │
├──┼─────────────┼────┼─────────────┤
│二二│  美金五百元              │ 同  右 │花費完畢                  │    │
└──┴─────────────┴────┴─────────────┘
附錄本案論罪科刑主要法條：
槍砲彈藥刀械管制條例第七條第四項
未經許可，持有、寄藏或意圖販賣而陳列第一項所列槍砲、彈藥者，處五年以上有期
徒刑，併科新臺幣一千萬元以下罰金。
槍砲彈藥刀械管制條例第十二條第四項
未經許可，持有、寄藏或意圖販賣而陳列子彈者，處五年以下有期徒刑，併科新臺幣
三百萬元以下罰金。
槍砲彈藥刀械管制條例第十五條第一款
未經許可攜帶刀械而有下列情形之一者，處二年以下有期徒刑：
一  於夜間犯之者。
懲治盜匪條例第五條第一項第一款、第二項
有左列行為之一者，處無期徒刑或七年以上有期徒刑：
  一、意圖為自己或第三人不法所有，以強暴、脅迫、藥劑、催眠術或他法，致使不
      能抗拒而取他人之物或使其交付者。
前項第一款之未遂犯罰之。
刑法第二百一十二條
偽造、變造護照、旅券、免許證、特許證及關於品行、能力服務或其他相類之證書、
介紹書，足以生損害於公眾或他人者，處一年以下有期徒刑、拘役或三百元以下罰金
。
刑法第三百三十九條之二第一項
意圖為自己或第三人不法之所有，以不正方法由自動付款設備取得他人之物者，處三
年以下有期徒刑、拘役或一萬元以下罰金。


司法院資訊處製作；財團法人民間司法改革基金會備份。
